【裁判字號】    99,交聲,244
【裁判日期】    990623
【裁判案由】    違反道路交通管理處罰條例聲明異議
【裁判全文】
臺灣花蓮地方法院交通事件裁定         99年度交聲字第244號
原處分機關  交通部公路總局臺北區監理所花蓮監理站
異  議  人
即受處分人  甲○○
上列異議人即受處分人因違反道路交通管理處罰條例案件，對於
交通部公路總局臺北區監理所花蓮監理站民國99年6月3日所為之
處分（處分案號：花監違字第裁44-P00000000號），聲明異議，
本院裁定如下：
    主  文
原處分撤銷。
甲○○汽車駕駛人，駕駛汽車經測試檢定酒精濃度超過規定標準
，處罰鍰新臺幣參萬元，並施以道路交通安全講習。
    理  由
一、原處分意旨略以：本件異議人即受處分人甲○○於民國99年
    5月22日5時4分許，騎乘車牌號碼USX-781號普通輕型機車，
    行經花蓮縣花蓮市○○路與自由路口處，因「酒後駕車酒精
    濃度過量，經測試值為0.51mg/l」之違規事實，為花蓮縣警
    察局交通警察隊員警以花警交字第P00000000 號舉發違反道
    路交通管理事件通知單掣單舉發。嗣異議人依法提出申訴，
    惟由原處分機關依道路交通管理處罰條例第35條第1項第1款
    之規定，裁罰異議人罰鍰新臺幣（下同）30,000元，吊扣（
    普通小型車）駕駛執照12個月，並依同條例第24條第1項第2
    款施以道安講習。
二、異議意旨略以：異議人該次違規係駕駛普通輕型機車，原處
    分機關不應直接吊扣汽車駕駛執照，故請求撤銷吊扣汽車駕
    駛執照之處分等語。
三、按汽車駕駛人，駕駛汽車經測試檢定酒精濃度超過規定標準
    者，處1萬5,000元以上6 萬元以下罰鍰，並當場移置保管該
    汽車及吊扣其駕駛執照1年。汽車駕駛人有第35條第1項規定
    之情形者，應接受道路交通安全講習，道路交通管理處罰條
    例第35條第1項第1款及第24條第1項第2款分別定有明文。又
    按汽車駕駛人，因違反本條例及道路交通安全規則之規定，
    受吊銷駕駛執照處分時，吊銷其持有各級車類之駕駛執照，
    亦為道路交通管理處罰條例第68條所明定，而此規定係於94
    年12月14日修正公布，並於95年3月1日施行，而修正前之道
    路交通管理處罰條例第68條則係規定「汽車駕駛人，因違反
    本條例及道路交通安全規則之規定，受吊扣或吊銷駕駛執照
    處分時，吊扣或吊銷其持有各級車類之駕駛執照」，其修法
    意旨，係以「原條文將違規駕駛人所持有之各級車類駕駛執
    照一併吊扣或吊銷，失之過酷，影響人民工作及生活甚鉅」
    為由，而刪除吊扣駕駛人駕駛執照時，應吊扣駕駛人持有各
    級車類駕駛執照之規定（詳立法院公報第94卷第70 期第136
    頁至第138頁之院會紀錄暨修正道路交通管理處罰條例第 68
    條之立法理由），是依現行道路交通管理處罰條例，已無得
    吊扣駕駛人所持有他級駕駛執照之依據存在，從而，於為吊
    扣駕駛人駕駛執照之處分時，自僅得吊扣駕駛人違規時所駕
    駛該級車類之駕駛執照，以限制其繼續駕駛該級車類行駛道
    路之權利，若駕駛人並無該級車類之駕駛執照，或雖曾持有
    該級車類之駕駛執照，然該駕駛執照業經吊銷、吊扣，即無
    從再執行吊扣該級車類駕駛執照之處分（臺灣高等法院暨所
    屬法院97年法律座談會刑事類提案第40號研討結果亦同此見
    解）。
四、經查：
（一）異議人於上揭時、地飲酒後騎乘系爭機車，行經花蓮縣花
      蓮市○○路與自由路口處時，為警攔檢查獲，並經測試異
      議人之呼氣酒精濃度測定值達每公升0.51毫克，業已超過
      規定標準之事實，有花蓮縣警察局花警交字第 P00000000
      號舉發違反道路交通管理事件通知單，及交通部公路總局
      台北區監理所花蓮監理站花監違字第裁44-P00000000號違
      反道路交通管理事件裁決書各1 紙附卷可參，且為異議人
      於聲明異議狀內所不爭執，是異議人違反道路交通管理處
      罰條例第35條第1項第1款規定之事實，洵堪認定。
（二）依異議人騎乘輕型機車違反道路交通管理處罰條例第35條
      第1項第1款之規定，本應吊扣其輕型機車駕駛執照1 年。
      惟按道路交通安全規則第61條第1 項規定：「汽車駕駛人
      取得高一級車類之駕駛資格者，准其駕駛較低級車類之車
      輛，其規定如左：四、已領有小型車駕駛執照者，得駕駛
      輕型機器腳踏車。」；查本件異議人確領有較高級之小型
      車駕駛執照，而未領有機車駕駛執照，此有異議人之汽車
      駕駛人基本資料及機車駕駛人基本資料在卷可稽，且直接
      允許其得駕駛輕型機車，業如前揭條文規定，則異議人既
      無一般輕型機車駕駛執照之實體物可供吊扣，顯已無從執
      行該部分之處分。再者，行政行為，採取之方法所造成之
      損害不得與欲達成目的之利益顯失均衡，行政程序法第 7
      條第3款定有明文及行政罰法第18 條規定意旨可資參照，
      而異議人無輕型機車之駕駛執照可供吊扣時，吊扣其自小
      客車駕駛執照以代之，雖可達成限制駕駛人繼續駕駛該級
      車類行駛之目的，惟亦同時造成限制駕駛人繼續駕駛自小
      客車或其他較低級等車類行駛之結果，所造成之損害（異
      議人喪失繼續駕駛自小客車之權利）已與欲達成目的之利
      益顯失均衡，是否妥適，亦顯值斟酌。況依前開所述修正
      後即本件行為時之新法，已將「吊扣」各級車類之連坐規
      定刪除，參諸前揭說明，裁決機關自不能逕行處分吊扣異
      議人屬其他車種之自小客車駕駛執照，則原處分機關以異
      議人無自輕型機車駕駛執照可供吊扣，而逕行吊扣其自小
      客車駕駛執照，顯已逾越修正後道路交通管理處罰條例第
      68條之規範意涵及範圍，是否正確，亦堪商榷。
五、綜上所述，原處分關於吊扣異議人駕駛執照12個月之處分，
    僅能吊扣異議人之輕型機車駕駛執照，而不得代以吊扣其僅
    有之自小客車駕駛執照，則該部分之處分顯然無法執行，本
    院即無從予以維持。從而，異議人提出本件聲明異議為有理
    由，且因本件為一交通違規行為，吊扣處分與罰鍰、道路安
    全講習部分無從區分，雖異議人未就罰鍰及施以道路交通安
    全講習部分有所爭執，然仍應由本院將原處分撤銷，自為裁
    罰如主文第二項所示，以期適法。
六、據上論斷，應依道路交通管理處罰條例第87條第2 項，道路
    交通案件處理辦法第20條前段，裁定如主文。
中    華    民    國    99    年    6     月    23    日
                  交通法庭      法  官  魏俊明
上列正本證明與原本無異。
如對本裁定不服，應於送達後5 日內，向本院提出抗告狀（應抄
附繕本）。
中    華    民    國    99    年    6     月    25    日
                                書記官

司法院資訊處製作；財團法人民間司法改革基金會備份。
